【裁判字號】    92,訴,1185
【裁判日期】    921015
【裁判案由】    殺人未遂等
【裁判全文】
臺灣桃園地方法院刑事判決                        九十二年度訴字第一一八五號
    公  訴  人  臺灣桃園地方法院檢察署檢察官
    被      告  戊○○
    指定辯護人  本院公設辯護人乙○○
右列被告因殺人未遂等案件，經檢察官提起公訴（九十二年度偵字第一０一七０號）
，本院判決如左：
    主  文
戊○○殺人未遂，處有期徒刑陸年。扣案煤油罐貳罐，沒收。
    事  實
一、戊○○係中國大陸地區人民，於民國八十六年八月六日與本國籍人民丁○○結婚
    ，並於八十七年間申請來台，與丁○○、及丁○○之母丙○○○共同居住在桃園
    縣桃園市○○路五六八巷八弄八號二樓，而與丁○○、丙○○○分別具有家庭暴
    力防治法第三條第一款、第三款之家庭成員關係。戊○○來台後與丁○○育有一
    女（九十一年二月十六日出生），惟兩人平日感情不睦，時有爭吵，戊○○自認
    時遭丁○○精神及言語虐待，想與丁○○離異，然因丁○○不肯而心生怨懟，並
    曾向桃園縣政府社會局尋求協助，惟仍未獲解決。嗣於九十二年六月十一日下午
    ，戊○○及丁○○復因辦理流動戶口登記之事在上開住處內發生口角爭吵，進而
    互相毆打對方，鄰居見狀乃報警處理，經桃園縣政府警察局桃園分局中路派出所
    員警許國揚到場處理，因戊○○與丁○○二人互控傷害，員警許國揚即將二人帶
    回派出所製作報案筆錄備案，返家途中戊○○因不堪婚姻生活且認離婚無望，而
    前往桃園縣中山路五二二號中山加油站購買四公升裝煤油二罐欲自殺，惟購買煤
    油後即心生後悔，遂將該二罐煤油棄置於上開中山加油站旁路邊。詎其返家後，
    丁○○又因不滿戊○○將此事宣揚，乃揚言要再毆打之，並於同日晚間外出，迄
    翌日即同年月十二日凌晨一時許始返家，且仍態度惡劣，戊○○因之更加憤恨，
    乃起意欲與丁○○同歸於盡，而明知其與丁○○、丙○○○所居住之房屋為現供
    人使用之住宅，以煤油點火燃燒，將可能因而起火延燒丁○○、丙○○○之身體
    ，致斷絕他人之生命，竟仍基於殺人故意（丁○○部分）及不確定故意（丙○○○部分），以及放火燒燬現供人使用之住宅之犯意，於九十二年六月十二日凌晨
    二時許，趁夜闌人靜，眾人多已就寢，並確認丁○○及其母丙○○○皆已在房間
    內入睡，為免波及其女，乃先將其幼女帶離住處暫置於桃園縣政府土地改良館前
    （尚無遺棄之意），並至上開中山加油站路邊將先前棄置之煤油二罐取回，隨即
    返家將之分別傾倒於客廳地板及自己身上，旋以其所有之火柴（業已燒損）點火
    引燃地板上煤油，同時大喊「我解脫了」等語，火勢迅速蔓延，致生公共危險，
    而戊○○見狀即因懼怕而後悔，大叫「失火」並欲撲滅火勢未果後，隨即逃離現
    場，幸經鄰人甲○○發現報警，而由桃園縣政府消防局人員即時灌救撲滅，火勢
    始未延燒至其他房屋，而丁○○被煙燻嗆醒後，立即呼救並將丙○○○喊醒，因
    火勢、煙霧甚大致無法從大門逃出，二人遂跑至窗旁呼救，丁○○因吸入過多濃
    煙體力不支而暈倒，幸經消防人員即時將丁○○及丙○○○送醫救治致未遇害，
    惟丁○○仍受有體表面積百分之十之二至三度燙傷之傷害，丙○○○受有吸入性
    灼傷，丁○○、丙○○○居住房屋之主要結構部分亦因即時灌救而未燒燬。嗣戊○○因未尋獲其女而至桃園縣政府警察局桃園分局中路派出所報案時，恰由先前
    處理戊○○與丁○○家庭暴力事件之警員許國揚值班，因許國揚前已接獲火警通
    報並調度值勤員警前往處理，見戊○○神情慌張，身上又散發煤油味，而認其與
    前開縱火案有關，遂將其留置於派出所內並詢問其是否與縱火案有關，戊○○經
    警詢問後即自白犯行。並在現場查獲殘留之煤油罐二罐（其內煤油業已燃罄）。
二、案經桃園縣政府警察局桃園分局報請臺灣桃園地方法院檢察署檢察官偵查起訴。
    理  由
一、右揭犯罪事實，業據被告戊○○迭於警訊、偵訊及本院調查審理時均坦承不諱，
    核與被害人丁○○之指訴、現場目擊證人甲○○及警員許國揚證述情節大致相符
    （見偵卷第十四頁至第十五頁、第四二頁反面至第四三頁，本院九十二年八月二
    十二日訊問筆錄及同年十月一日審理筆錄），此外，復有供本件放火用之煤油罐
    二罐（其內煤油業已燃罄）扣案、桃園縣政府消防局火災原因調查報告書一份、
    被害人丁○○及丙○○○診斷證明書共二紙、現場照片共計三十七張等附卷可憑
    （見偵卷第十七頁至第十九頁、第四十九頁、第五十一頁、第六十頁至第八十四
    頁），而被告就其放火之動機，迭次於警訊、偵訊及本院調查時均自承：當時越
    想越不甘心，怕伊自殺後女兒沒人照顧，丁○○又不肯離婚，所以趁丁○○在家
    睡覺時，放火燒房子要跟丁○○同歸於盡等語（見偵卷第八頁、第三十三頁、本
    院九十二年八月十一日訊問筆錄），已可見被告主觀上已有殺害被害人丁○○之
    故意。另按煤油之燃點甚低，為甚易引燃之流動物品，如率予引燃顯足以引發大
    火，勢必焚燬房屋，屋內之人均有被火燒死之可能，尤其在深夜大眾就寢未及防
    備之際，更易造成人員死亡，此為一般人民所周知，被告雖為大陸來台人士，然
    其行為時已滿二十八歲，且係身心正常之成年人，非無社會閱歷，豈有不知之理
    ？又前址住宅為四層樓鋼筋混凝土建築物，其中二樓房屋係供被害人丁○○、丙○○○及被告居住使用一節，亦據被告及被害人丁○○供述無訛，是被告戊○○
    既明知將煤油點燃勢必焚燬房屋，屋內之人均有被火燒死之可能，且明知被害人
    丙○○○已在屋內房間就寢入睡，猶仍潑灑煤油於供渠等使用之住宅，並趁夜闌
    人靜之際，點火引燃甚易引發火勢之煤油，致於屋內熟睡之被害人丙○○○因之
    受有吸入性灼傷，而容任此事實發生，豈得謂伊就被害人丙○○○可能因而發生
    死亡結果無預見可能？再者，被告一次購買四公升裝煤油二罐，並均潑灑於上開
    住宅二樓及自身之事實，業據被告供陳無訛，更可見被告殺人及放火燒毀現供人
    使用之住宅犯意之堅決，是以被告以放火燒燬現供人使用住宅為方法，而遂行殺
    人行為之故意（丁○○部分）及不確定故意（丙○○○部分），至屬無疑。綜上
    所述，本件事證明確，被告戊○○殺人未遂、公共危險犯行，均已經證明，自應
    依法論科。
二、按刑法第六十二條所謂之「自首」，係以對於未發覺之罪投案而受裁判為要件，
    如案已發覺，則被告縱有投案陳述自己犯罪之事實，亦祇可謂為自白，不能認為
    自首，此有最高法院二十六年上字第四八四號判例意旨可供參照。經查，證人即
    受理本案員警許國揚於偵訊及本院調查時均證稱：在九十二年六月十二日凌晨負
    責值班台勤務，勤務中心通報於土地改革館附近發生火警，其即請巡邏員警前去
    處理，後來被告就走進派出所，喃喃自語的說小孩子不見，要找小孩等語，當時
    在被告身上有聞到汽油味，且因先前處理過她的家庭暴力案件，就直覺反應問她
    「是不是妳放火燒房子」，並且呼叫巡邏員警到被告家中查看，被告當時還是只
    說要找小孩，不記得被告曾說是她放的火等話語，其一方面因為合理懷疑被告放
    火，另一方面因已調派員警尋找被告的小孩，所以先留置被告在派出所，在被告
    還沒有承認放火之前，其就已經懷疑是她放的火等語甚明（見偵卷第三十五頁反
    面，本院九十二年八月二十八日訊問筆錄），是以具有偵查權限之員警許國揚在
    被告進入派出所請其協助尋找女兒之際，即已合理懷疑前述放火行為乃被告所為
    ，而發覺前揭犯罪行為，將被告列為犯罪嫌疑人並將之留置於派出所內，被告雖
    於其後員警詢問及製作警訊筆錄時供出前開犯行，亦僅為「自白」，不能認為「
    自首」，應不符合刑法第六十二條之規定，從而本件被告戊○○所涉犯行尚無從
    依刑法第六十二條規定減輕之，併此敘明。
三、查被害人丁○○為戊○○係配偶，而被害人丙○○○為被告戊○○之婆婆，此為
    被告所自承，且有戶籍資料一紙附卷可稽，是被告與被害人丁○○、丙○○○分
    別具家庭暴力防治法第三條第一款、第三款之家庭成員關係，應屬無疑。再查桃
    園縣桃園市○○路五六八巷八弄八之一號係地上四層樓鋼筋混凝土建築物，被害
    人丁○○、丙○○○居住於該棟建築物二樓，被告放火時，丁○○、丙○○○均
    在前述住宅二樓房間內就寢，已如前述，該房屋自屬現供人使用之住宅無疑。次
    按放火罪中所謂燒燬，係指火力燃燒，喪失物之主要效用，始得謂放火既遂，查
    本件丁○○、丙○○○前述居住之住宅經火燃燒後，現場外觀僅二樓窗戶燒損，
    其他樓層處所無燒損情形，未受火煙波及，而二樓客廳內部物品燃燒情形以裁縫
    機地板附近燒損較為嚴重，隔間木板、沙發燒損情形亦以靠近裁縫機一側燒損較
    為嚴重，房間內部物品僅受輕微燒損，房間與客廳相鄰之隔間木板以靠近客廳裁
    縫機附近燒損較為嚴重，浴廁內部物品、廚房及房間均僅受輕微煙薰無燃燒情形
    ，此有火場照片及前述火災原因調查報告書可據，是可認該住宅之重要部分或其
    居住效用，並未因起火燃燒而達滅失之程度，亦未波及影響該棟建築物之整體結
    構，因而被告戊○○欲燒死丁○○、丙○○○而潑灑、點燃煤油，後因經撲滅而
    仍尚未達於燒燬他人住宅及燒死他人之程度，是核被告戊○○所為，係犯刑法第
    一百七十三條第三項、第一項之放火燒燬現供人使用住宅未遂罪及刑法第二百七
    十一條第一項、第二項之殺人未遂罪，並構成家庭暴力防治法第二條第二項所稱
    之家庭暴力罪。至被害人丁○○因被告之放火行為而受有二至三度燙傷，佔體表
    面積百分之十等傷害、被害人丙○○○因而受到吸入性灼傷之傷害，係屬殺人未
    遂行為之結果，不另論罪。被告雖已著手放火及殺人行為之實施，惟尚未發生房
    屋燒燬及他人死亡之結果，其犯罪尚屬未遂，應依刑法第二十六條前段之規定，
    按既遂犯之刑度減輕其刑。又查被告以一行為觸犯數殺人未遂罪名（侵害丁○○
    、丙○○○之生命法益），為想像競合犯，依刑法第五十五條之規定，仍應論以
    一殺人未遂罪。被告前揭所犯放火燒燬現供人使用住宅未遂罪及殺人未遂罪二罪
    之間，有方法、結果之牽連關係，為牽連犯，應從一重之殺人未遂罪處斷。爰審
    酌被告戊○○在台並無前科，素行尚稱良好，此有台灣高等法院被告全國前案紀
    錄表、刑案資料查註紀錄表各一份在卷足查，其與被害人丁○○為夫妻關係，本
    應共同經營婚姻生活，增進彼此婚姻關係和諧，然因與丁○○夫妻感情不睦，時
    而發生爭吵，又隻身在台，無處宣洩情緒，即點燃煤油放火，實施本件家庭暴力
    行為，火勢蔓延肇致被害人丁○○、丙○○○受有如事實欄所述之傷害，並生公
    共危險，所生之危害甚鉅，實不宜輕縱，惟念及其僅國中畢業之智識程度、動機
    、目的、本件因消防隊員搶救得宜而未造成人員死亡及延燒至鄰近建物之結果，
    又其犯罪後坦承犯行，態度尚稱良好，及檢察官具體求處有期徒刑六年（見本院
    九十二年十月一日審理筆錄）等一切情狀，量處如主文所示之刑，以示懲誡。至
    扣案之煤油罐二罐，係被告購買且供本件犯罪所用之物，業據被告供明在卷，爰
    依刑法第三十八條第一項第二款規定併予宣告沒收。
據上論斷，應依刑事訴訟法第二百九十九條第一項前段，刑法第一百七十三條第一項
、第三項、第二百七十一條第一項、第二項、第五十五條、第二十六條前段、第三十
八條第一項第二款，判決如主文。
本案經檢察官張尹敏到庭執行職務。
中      華      民      國    九十二    年      十      月     十五     日
                                 臺灣桃園地方法院刑事第六庭
                                     審判長法  官  周政達
                                           法  官  潘進順
                                           法  官  何俏美
右正本證明與原本無異。
如不服本判決，應於判決送達後十日內向本院提出上訴狀( 應附繕本 )，上訴於
臺灣高等法院。
                                           書記官  王泰元
中      華      民      國    九十二    年      十      月     十六     日
附錄：本案論罪科刑法條全文
刑法第一百七十三條第一、三項
放火燒燬現供人使用之住宅或現有人所在之建築物、礦坑、火車、電車或其他供水、
陸、空公眾運輸之舟、車、航空機者，處無期徒刑或七年以上有期徒刑。
失火燒燬前項之物者，處一年以下有期徒刑、拘役或五百元以下罰金。
第一項之未遂犯罰之。
預備犯第一項之罪者，處一年以下有期徒刑、拘役或三百元以下罰金。
刑法第二百七十一條
殺人者，處死刑、無期徒刑或十年以上有期徒刑。
前項之未遂犯罰之。
預備犯第一項之罪者，處二年以下有期徒刑。


司法院資訊處製作；財團法人民間司法改革基金會備份。
